【裁判字號】    89,判,764
【裁判日期】    890316
【裁判案由】    綜合所得稅
【裁判全文】
行  政  法  院  判  決                            八十九年度判字第七六四號
    原      告  甲○○
    被      告  財政部臺灣省中區國稅局
右當事人間因綜合所得稅事件，原告不服行政院中華民國八十八年二月二十六日台八
八訴字第○七六二七號再訴願決定，提起行政訴訟。本院判決如左︰
    主  文
原告之訴駁回。
    事  實
緣原告民國八十二年度綜合所得稅結算申報，自行申報綜合所得總額新台幣（下同）
一、二三三、二九四元，經被告機關核定其綜合所得總額為三、七九二、三○一元，
應納綜合所得稅額七一六、三九一元。原告對於被告就其轉讓隆立紡織股份有限公司
（以下簡稱隆立公司）尚未發行股票之股權所核定之財產交易所得二、五○○、○○
○元部分表示不服，主張系爭股東股權證書轉讓於受讓人，已繳納證券交易稅，應屬
證券交易所得，又原核定系爭財產交易所得，並未查明原告取得系爭股權之原始成本
，逕以股權面值作為其取得成本，顯屬無據，有失合理性為由，申請復查，未獲變更
，經提起訴願、再訴願，均遞遭決定駁回。復提起行政訴訟經本院以八十五年八月十
八日八十五年度判字第二五一六號判決駁回原告之訴後，被告機關以原告涉嫌漏報營
利、利息、財產交易所得二、五五九、○○七元，逃漏所得稅七一八、○六二元，乃
依有否扣繳憑單分別裁處○．二倍及○．五倍罰鍰計三五四、○○○元。原告不服，
申請復查，未獲變更。一再訴願，遞遭決定駁回，遂提起本件行政訴訟。茲摘兩造
訴辯意旨如次：
原告起訴意旨略謂︰一、原告所持隆立公司之股權證書非屬公開發行公司之有價證券
，而係一般有價證券，且係所得稅法所稱之有價證券，應無庸置疑。被告機關在審究
原告交易標的隆立公司股權證書交易所得之徵免時，顯然未細究證券交易法之特性及
適用範圍，顯有不當。二、被告機關核定原告之證券交易所得係屬擬制，並未考慮此
交易之真實成本。故既係擬制性之所得即應比照不動產之交易，漏未申報應可補稅免
罰。三、原告出售隆立公司核發之股權證書，原認為應免繳所得稅而計算交易稅款一
三、五○○元，嗣經被告認定股權證書不能視為股票，以財產交易所得二、五○○、
○○○元合併綜合所得核定補繳七一六、三九一元，原告循行政救濟程序經鈞院判決
駁回後，如數繳納本稅及利息計七九九、九○七元，並未故意逃漏稅。被告再科處罰
鍰，實嫌過酷。請求撤銷被告不當之原處分及一再訴願決定，以維原告之權益。
被告答辯意旨略謂︰一、按「個人綜合所得總額，以其全年左列各類所得合併計算之
．．．第七類：財產交易所得；凡財產及權利因交易而取得之所得．．．」、「納稅
義務人應於每年二月二十日起至三月底止，填具結算申報書，向該管稽徵機關，申報
其上一年度內構成綜合所得稅總額或營利事業收入總額之項目數額，．．．」、「納
稅義務人已依本法規定辦理結算申報，但對依本法規定應申報課稅之所得額有漏報或
短報情事者，處以所漏稅額兩倍以下之罰鍰。」分別為所得稅法第十四條第一項、第
七十一條及第一百十條第一項所明定。二、原告於八十二年九月間轉讓所持有之隆立
公司股份二○、○○○股，每股售價二二五元，經被告機關台中分局以原告移轉系爭
股權時隆立公司仍未依公司法規定發行股票，認屬財產交易，遂就出售股份價款四、
五○○、○○○元扣除其原始取得成本二、○○○、○○○元後，核定財產交易所得
二、五○○、○○○元。查本案相關本稅部分業經鈞院判決確定在案，是原告移轉系
爭股份係屬財產交易，殆無疑義。三、本案經本局函請原告提示其取得系爭股份之原
始成本及因取得、移轉該股份而支付之一切費用相關憑證供核，原告迄未提示。經本
局向隆立公司函詢原告是否為該公司原始股東及認購系爭股份之價格為何？據該公司
八十六年四月七日隆立紡字第○二四號及八十七年二月十七日第八七○二一七號函復
稱：原告為該公司原始股東，且系爭股份均係以票面價值一百元認購。是本案原告取
得系爭股份之原始成本為二、○○○、○○○元，出售價額為四、五○○、○○○元
，即漏報財產交易所得二、五○○、○○○元甚明，原裁處罰鍰，並無不合。四、本
案系爭財產交易所得係按系爭股份之實際出售價額減除原始取得成本後之餘額計課，
並非擬制所得。至原告主張並無故意逃漏稅之意圖，原處罰鍰過苛乙節，按司法院大
法官會議釋字第二七五號解釋「人民違反法律上之義務而應受行政罰之行為，法律無
特別規定時，雖不以出於故意為必要，仍須以過失為其責任要件。但應受行政罰之行
為，僅須違反禁止規定或作為義務，而不以發生損害或危險為要件者，推定其有過失
，於行為人不能舉證證明自己無過失時即應受處罰。」本件原告漏報應申報課稅之所
得額，已違反據實申報之義務，依上開大法官會議解釋，自不因其主張無逃漏稅之故
意而可免責。原處分依首揭規定並審酌違章情節，處以所漏稅額○．五倍之罰鍰，洵
無不合。本件原告起訴為無理由，請依法駁回。
    理  由
一、按「個人綜合所得總額，以其全年左列各類所得合併計算之．．．第七類：財產
    交易所得；凡財產及權利因交易而取得之所得．．．」、「納稅義務人應於每年
    二月二十日起至三月底止，填具結算申報書，向該管稽徵機關，申報其上一年度
    內構成綜合所得稅總額或營利事業收入總額之項目數額，．．．。」、「納稅義
    務人已依本法規定辦理結算申報，但對依本法規定應申報課稅之所得額有漏報或
    短報情事者，處以所漏稅額兩倍以下之罰鍰。」分別為所得稅法第十四條第一項
    、第七十一條及第一百十條第一項所明定。又「人民違反法律上之義務而應受行
    政罰之行為，法律無特別規定時，雖不以出於故意為必要，仍須以過失為其責任
    要件。但應受行政罰之行為，僅須違反禁止規定或作為義務，而不以發生損害或
    危險為要件者，推定其有過失，於行為人不能舉證證明自己無過失時即應受處罰
    。」前經司法院大法官會議釋字第二七五號解釋在案。本件原告八十二年度綜合
    所得稅結算申報，自行申報綜合所得總額一、二三三、二九四元，經被告機關核
    定其綜合所得總額為三、七九二、三○一元，應納綜合所得稅額七一六、三九一
    元。原告對於被告就其轉讓隆立公司尚未發行股票之股權所核定之財產交易所得
    二、五○○、○○○元部分表示不服，就本稅部分申請復查，未獲變更，經提起
    訴願、再訴願，均遞遭決定駁回。復提起行政訴訟亦經本院以八十五年八月十八
    日八十五年度判字第二五一六號判決駁回原告之訴。被告機關以原告涉嫌漏報營
    利、利息、財產交易所得二、五五九、○○七元，逃漏所得稅七一八、○六二元
    ，乃依有否扣繳憑單分別裁處○．二倍及○．五倍罰鍰計三五四、○○○元。原
    告不服，主張其所持隆立公司之股權證書非屬公開發行公司之有價證券，而係一
    般有價證券，且係所得稅法所稱之有價證券，被告機關在審究原告交易標的隆立
    公司股權證書交易所得之徵免時，顯然未細究證券交易法之特性及適用範圍，顯
    有不當。且被告機關核定原告之證券交易所得係屬擬制，並未考慮此交易之真實
    成本，故既係擬制性之所得即應比照不動產之交易，漏未申報應可補稅免罰。再
    則原告出售隆立公司核發之股權證書，原認為應免繳所得稅而計算交易稅款一三
    、五○○元，嗣經被告認定股權證書不能視為股票，以財產交易所得二、五○○
    、○○○元合併綜合所得核定補繳七一六、三九一元，原告循行政救濟程序經鈞
    院判決駁回後，如數繳納本稅及利息計七九九、九○七元，並未故意逃漏稅，被
    告再科處罰鍰，實嫌過酷云云。
二、經查「未發行公司股票之股份轉讓，並非證券交易，而屬財產交易，其有交易所
    得者，自應合併當年度所得總額，課徵綜合所得稅。至行政院臺七十財字第一四
    二○五號函規定所停徵者為有價證券之交易所得稅，其未發行股票之股份有限公
    司，於成立時縱有製發股單，因非依公司法第一百六十二條規定發行之股票，僅
    屬證書之性質，即非有價證券，自不在停徵之列。」本院七十七年度判字第一九
    七八號著有判例。本案前經被告函請原告提示其取得系爭股份之原始成本及因取
    得、移轉該股份而支付之一切費用相關憑證供核，原告迄未提示。經被告向隆立
    公司函詢查悉原告為該公司原始股東，且系爭股份均係以票面價值一百元認購，
    有該公司八十六年四月七日隆立紡字第○二四號及八十七年二月十七日第八七○
    二一七號函在卷可考。被告機關以原告取得系爭股份之原始成本為二、○○○、
    ○○○元，出售價額為四、五○○、○○○元，認定漏報財產交易所得額為二、
    五○○、○○○元，則本案原告系爭財產交易所得係按系爭股份之實際出售價額
    減除原始取得成本後之餘額據實計課，自非擬制所得。至原告主張並無故意逃漏
    稅之意圖，原處罰鍰過苛乙節，按本件原告漏報應申報課稅之所得額，已違反據
    實申報之義務，依上開大法官會議解釋，自不因其主張無逃漏稅之故意而可免責
    。被告機關依前揭規定並審酌違章情節，依前開規定分別處以所漏稅額○．二倍
    及○．五倍之罰鍰，於法即無不合。一再訴願決定遞予維持，亦稱妥適。本件原
    告起訴論旨為無理由，應予駁回。
據上論結，本件原告之訴為無理由，爰依行政訴訟法第二十六條後段，判決如主文。
中    華    民    國     八十九      年      三      月      十六       日
                    行 政 法 院 第 一 庭
                                審 判 長 評  事      黃  綠  星
                                         評  事      藍  獻  林
                                         評  事      黃  璽  君
                                         評  事      廖  宏  明
                                         評  事      鄭  忠  仁
右  正  本  證  明  與  原  本  無  異
                                         法院書記官  陳  春  木
中    華    民    國     八十九      年      三      月      十七       日


司法院資訊處製作；財團法人民間司法改革基金會備份。
